臺灣高等法院刑事判決
111年度交上訴字第20號
上  訴  人  臺灣桃園地方檢察署檢察官  
被      告  楊椀如


選任辯護人  賴傳智律師
上列上訴人因被告過失致死案件，不服臺灣桃園地方法院110年
度審交訴字第67號，中華民國110年11月29日第一審判決（起訴
案號：臺灣桃園地方檢察署110年度偵字第14893號），提起上訴
，本院判決如下：
    主  文
上訴駁回。
    事  實
楊椀如於民國109 年11月20日上午，騎乘車牌號碼000-000號普
通重型機車沿桃園市楊梅區幼平街由東往西方向行駛，於同日8 
時31分許，行經桃園市○○區○○街000 號前時，本應注意車輛行駛
時應依規定之速限行駛，若無速限或標線者，行車時速不得超過
50公里，而依當時天候晴、日間自然光線、柏油路面乾燥、無缺
陷、無障礙物、視距良好，於客觀上無不能注意之情事，竟疏未
注意，即貿然以約77.54 公里之時速超速直行，適有蔡乙銓騎乘
車牌號碼000-0000號普通重型機車於同行向右側路旁等候，欲左
迴轉，惟亦疏未注意，於未看清楚有無往來之車輛、未顯示方向
燈，且未禮讓正於車道上行進而由楊椀如所騎乘之前揭機車，即
貿然左迴轉，雙方因此發生碰撞，致蔡乙銓當場人、車倒地，而
受有頭部外傷併顱內出血之傷勢，嗣經送醫急救，仍於同日上午
11時許因前述傷勢引發中樞神經休克而不治死亡。楊椀如則於本
件車禍事故後，處理警員前往其就醫之醫院進行處理時，當場承
認為本案車禍事故肇事人，自首犯行並接受裁判
    理  由
一、認定犯罪事實之依據及理由：
　㈠訊據被告楊椀如就前揭犯罪事實，於原審準備程序、審理時
    、本院準備程序及審理時均坦承不諱（原審卷第46、66、72
    頁），復有聯新國際醫院診斷證明書、光田綜合醫院診斷證
    明書、行政相驗及法醫參考病歷摘要、道路交通事故現場圖
    、道路交通事故調查表㈠、㈡、監視器錄影影像之擷取畫面、
    事故現場照片、相驗筆錄、臺灣桃園地方檢察署相驗屍體證
    明書、臺灣桃園地方檢察署檢驗報告書、相驗照片及桃園市
    政府警察局楊梅分局現場勘察採證記錄表附卷可查（相字卷
    第23至27、41至45、67至99、107至133頁，本院卷第49、11
    6頁），足徵被告前揭任意性自白核與事實相符，洵堪採信
    。
  ㈡按「行車速度，依速限標誌或標線之規定，無速限標誌或標
    線者，應依下列規定：一、行車時速不得超過五十公里。但
    在設有快慢車道分隔線之慢車道，時速不得超過四十公里，
    未劃設車道線、行車分向線或分向限制線之道路，時速不得
    超過三十公里。」道路交通安全規則第93 條第1 項第1 款
    定有明文。被告為智識正常之成年人，復係考領有合格之駕
    駛執照（他字卷第55頁），顯見被告應知悉並注意確實遵守
    上開法律規定之注意義務。再者，依卷附之道路交通事故調
    查表㈠及現場照片所示，車禍當時天候晴、日間自然光線、
    柏油路面乾燥、無缺陷、無障礙物、視距良好，客觀上無不
    能注意之情事，然被告竟疏未注意上開情事即貿然以逾該路
    段限速50公里之約77.54 公里之時速騎乘，因而於被害人蔡
    乙銓所騎乘之機車左迴轉時，因被告之車速過快，閃避不及
    而發生碰撞，被告就本案事故之發生自有過失，至為明灼。
    又「行車前應注意之事項，依下列規定：七、起駛前應顯示
    方向燈，注意前後左右有無障礙或車輛行人，並應讓行進中
    之車輛行人優先通行」、「汽車迴車時，應依下列規定：五
    、汽車迴車前，應暫停並顯示左轉燈光或手勢，看清無來往
    車輛，並注意行人通過，始得迴轉。」道路交通安全規則第
    89條第1 項第7款、第106條第5款分別定有明文。稽之現場
    監視器錄影影像之擷取畫面所示，可徵被害人於左迴轉時，
    未顯示方向燈，並疏未注意正騎乘機車前來之被告，且於未
    禮讓直行之被告所騎乘之機車之情況下，即貿然左迴轉，雙
    方因而發生碰撞，是被害人就本案事故之發生，亦同有過失
    至明。又審酌本件車禍事故係肇始於被害人違反前述規定逕
    行左迴轉，復因被告超速騎乘機車，雙方因而發生碰撞，是
    被害人應負主要之肇事責任，而本案前送請桃園市政府車輛
    行車事故鑑定會鑑定，其鑑定結果亦同此認定，此有
　　該事故鑑定會所出具之桃市鑑0000000案鑑定意見書在卷可
    按（他字卷第179至185頁）。惟被害人雖有上揭過失，然被
    告之過失，與被害人自己之過失，併合而為危害發生之原因
    時，仍不能阻卻被告過失之責任。再被害人係因本件事故而
    受有前開傷勢傷重不治死亡，則被告之過失行為，與被害人
    死亡之結果，自有相當之因果關係。
　㈢檢察官上訴意旨雖指稱：被害人在中央行車分向線路段，由
    路旁起駛向左迴轉時，有停等路旁，擺頭看後方來車，並禮
    讓同向紅色機車先行，如被告依一般車速騎乘且注意車前狀
    況，必能採取安全迴避措施，然被告不但未依速限行駛，且
    疏於注意車前狀況而未能即時煞停，方肇生本件車禍，故被
    告應負全數之過失責任云云。惟徵諸現場監視器錄影影像之
    擷取畫面所示（他字卷第95至97頁反面），可知被害人騎乘
    機車行經事故地點時，先係停靠於路旁，然其斯時並未顯示
    方向燈，顯難以辨認，被害人斯時之動向究係要先行停車、
    或嗣後將沿同行向繼續前行，抑或係要騎乘機車進行左迴轉
    ；此外，依前述鑑定意見書所示（他字卷第183頁），亦見
    被告人係於監視器畫面時間顯示08：31：13時，未顯示方向
    燈逕行左迴轉，而於08：31：15時，被告與被害人所騎乘之
    機車即發生碰撞，可徵自被害人未顯示方向燈而逕行左迴轉
    至本案碰撞發生，期間僅有區區2秒鐘，該等情狀，核與被
    告於偵訊時所辯稱之：我行經案發地點時，我有看到被害人
    的機車停在很右邊，我想說他是停在路邊的機車，也不知道
    被害人當時要做什麼，他也沒有打方向燈，我就繼續直行通
    過，被害人突然自路邊往左邊騎出來，我有按煞車，但是已
    經來不及就發生碰撞等語（他字卷第169頁正、反面）大致
    吻合，則以被告尚能清楚表示被害人原先機車停在路旁，且
    未撥打方向燈，嗣後遽然從路旁往左方行進以觀，堪認被告
    確有注意其車前之狀況，是檢察官指稱被告未注意車前狀況
    乙情，難認有據。此外，依被害人於自路旁進行左迴轉僅約
    2秒鐘之時間，雙方即發生碰撞以觀，亦見被害人未確實注
    意往來之車輛，復未禮讓正於車道上前行之被告，是縱被害
    人於事發前確有先行禮讓其他機車騎士通行，亦無從卸免因
    其未注意被告騎乘機車之動向暨未禮讓被告直行車即行左迴
    轉之過失之責。是檢察官該等所指，亦屬無據。
　㈣從而，被告本件犯行，事證已臻明確，洵堪認定，應予以依
    法論科。
二、論罪：
　㈠核被告所為，係犯刑法第276 條之過失致人於死罪。
　㈡被告本案車禍事故後，於處理警員前往被告就醫之醫院進行
    處理時，被告當場承認其為本案車禍事故肇事人，自首犯行
    嗣並接受裁判，有桃園市政府警察局楊梅分局楊梅交通分隊
    道路交通事故肇事人自首情形紀錄表在卷可按（相字卷第53
    頁），足認被告已有自首而接受裁判之情形，爰依刑法第62
    條前段減輕其刑。
三、上訴駁回部分：
　㈠原審認被告本件犯行，事證明確，適用刑法第276 條、第62
    條前段、第41條第1 項前段、第74條第1 項第1 款、第2 項
    第4款，刑法施行法第1 條之1 第1 項規定，審酌本件車禍
    發生被告之過失程度為肇事次因，然因而導致被害人傷重不
    治死亡，所生損害非輕，兼衡被告犯後坦承犯行，然未能與
    被害人家屬達成和解之情狀；併兼衡被告智識程度、生活狀
    況、素行等一切情狀，量處有期徒刑6月，並諭知易科罰金
    之折算標準。另說明：被告未曾因故意犯罪受有期徒刑以上
    刑之宣告，有本院被告前案紀錄表在卷可稽，其於犯後坦承
    犯行，具有悔意，足認被告經此刑之宣告後，應知警惕而無
    再犯之虞，是原審法院認上開所宣告之刑以暫不執行其刑為
    當，遂依刑法第74條第1 項第1 款之規定，諭知緩刑2 年。
    另為使被告從本案中深切記取教訓，避免其再度犯罪，另依
    刑法第74條第2 項第4 款之規定，命被告自本判決確定之日
    起6 個月內向公庫支付新臺幣（下同）8 萬元，冀能使被告
    確實明瞭其行為所造成之危害，並培養正確法治觀念。經核
    原審認事、用法俱無違誤，量刑尚屬允當，另所諭知之附條
    件緩刑部分，亦無不當之處。
　㈡量刑輕重，係屬法院得依職權自由裁量之事項，苟其量刑已
    以行為人之責任為基礎，並斟酌刑法第57條各款所列情狀，
    而未逾越法定刑度或有濫用權限情事，即不得任意指為違法
    。原審已就被告之量刑刑度詳為審酌如上，且就檢察官上訴
    指稱之被告未與被害人家屬達成和解乙事，亦於量刑時斟酌
    在案，是原審之量刑既未逾越法定刑度，亦未濫用自由裁量
    之權限，自難認有何不當。檢察官上訴請求從重量刑，核屬
    無據。另被告迄今固未與被害人家屬達成和解，然被告於原
    審即有表明賠償之意，僅係雙方就和解金額有所落差而未能
    達成和解；另衡酌被告本件犯行係疏忽肇事，並非故意犯罪
    ，且就車禍事故之肇因，亦屬次要而非主要責任，且其於原
    審暨本院審理時均已供認犯行不諱，復因本件車禍事故，亦
    受有創傷性顱內出血、顏面骨骨折、右側鎖骨骨折之傷勢，
    此有長庚醫療財團法人林口長庚紀念醫院診斷證明書在卷可
    按（他字卷第39頁），是於被告在受有前述之傷害、歷經本
    案之偵審程序暨刑之宣告之情況下，原審認被告應已知所警
    惕而無再犯之虞，予以宣告緩刑2年，且為促使被告深切記
    取教訓，避免其再度犯罪，另依刑法第74條第2 項第4 款之
    規定，命被告向公庫支付8 萬元，並無有何違法或不當之處
    ，是檢察官上訴徒以原審所命支付公庫之金額過低，難使被
    告之所警惕、避免再犯云云，顯無理由，應予駁回。
據上論斷，應依刑事訴訟法第368條，判決如主文。
本案經檢察官何嘉仁到庭執行職務。
中　　華　　民　　國　　111 　年　　4 　　月　　27　　日
                  刑事第二十五庭審判長法　官  邱滋杉
                                      法　官  邱瓊瑩
                                      法　官  陳彥年
以上正本證明與原本無異。
如不服本判決，應於收受送達後20日內向本院提出上訴書狀，其
未敘述上訴之理由者並得於提起上訴後20日內向本院補提理由書
（均須按他造當事人之人數附繕本）「切勿逕送上級法院」。
                                      書記官  彭秀玉
中　　華　　民　　國　　111 　年　　5 　　月　　3 　　日